臺灣臺中地方法院刑事判決　　　　　　　　　　　　九十三年度易字第二三二六號
　　公　訴　人　臺灣臺中地方法院檢察署檢察官
　　被　　　告　乙○○
　　選任辯護人　李淵源律師
右列被告因業務侵占案件，經檢察官提起公訴（九十二年度偵字第一九○三七號），
本院判決如左：
    主  文
乙○○無罪。
    理  由
一、本件公訴意旨略以：被告乙○○於民國（下同）八十六年間與丙○○在臺中市○○路十四號五樓之十八共同設立「峻誠企業社」，並登記丙○○為負責人，實際
    業務則由乙○○執行，該企業社係從事下腳棉、紡纖及代工機械之買賣，同時以
    「峻誠企業社」之名義在臺中市○○路○段一四四號第甲○行臺中分行開設０七
    九六二八號支票存款帳戶，且授權乙○○於業務上得以上開帳戶簽發支票支付貨
    款。惟乙○○竟基於意圖為自己不法所有之概括犯意，自九十年七月十日起，至
    同年十月十日止，連續簽發票號ＱＢ0000000、ＱＢ0000000、Ｑ
    Ｂ0000000、ＱＢ0000000號，票面金額均為新臺幣（下同）二十
    六萬元支票四張用以支付其私人房舍建設之工程款。另假借支付利息予丁○○之
    名義，簽發票號ＱＢ0000000號、票面金額三萬三仟八十元；票號ＱＢ0
    000000號、票面金額三萬六仟元支票二張侵占入己，因認被告乙○○涉有
    刑法第三百三十六條第二項之業務侵占罪嫌。
二、按犯罪事實應依證據認定之，無證據不得認定犯罪事實。又不能證明被告犯罪者
    ，應諭知無罪之判決，刑事訴訟法第一百五十四條第二項、第三百零一條第一項
    分別定有明文。次按認定不利於被告之事實，須依積極證據，苟積極證據不足為
    不利於被告事實之認定時，即應為有利於被告之認定，更不必有何有利之證據，
    最高法院三十年度上字第八一六號判例可資參照。
三、查公訴人認被告涉有上述犯行，係以：(一)被告乙○○自承確曾將其位於臺中縣沙
    鹿鎮房舍增建工程，每坪以三萬二仟元之價格由丁○○承包建造，並有合約書影
    印本在卷可稽。(二)證人丁○○於偵查時證稱：「有簽約，是八十九年時房子增建
    工程，蓋到七樓，工程款是一期一期領，蓋到哪裡就領到哪裡，工程款有付現金
    也有即期支票，乙○○也有向我借錢週轉，他說是買紗錢不夠，是短期週轉用，
    我並沒有向他收取利息」等語。(三)被告簽發前揭支票支付建造房舍工程款，以及
    利用支付利息名義侵占票款之犯行，業經告訴人丙○○指述甚詳，且有該等支票
    票根、峻誠企業社支票封面影印本在卷可稽等，為其主要論據。
四、訊據被告乙○○對於與告訴人丙○○共同經營「峻誠企業社」之事實坦承不諱，
    惟堅決否認有何被訴之侵占犯行，辯稱：起訴書所述之面額二十六萬元支票四張
    ，係為了「峻誠企業社」之資金週轉，向丁○○借款，但被告不會開車，故每次
    都是丙○○開車載被告去找丁○○借款，最初並未約定利息，時間久了即經丙○○同意，補貼丁○○一些利息，起訴書所載之面額三萬多元之兩張支票即係補貼
    丁○○之利息等語。經查：
（一）證人丁○○於偵查中固證稱：「有簽約，是八十九年時房子增建工程，蓋到七
      樓，工程款是一期一期領，蓋到哪裡就領到哪裡，工程款有付現金也有即期支
      票，乙○○也有向我借錢週轉，他說是買紗錢不夠，是短期週轉用，我並沒有
      向他收取利息。」等語（九十二年度偵字第一九○三七號卷第一○二頁），惟
      其上開證言提到工程款及借款，而就起訴書所載之六紙支票究竟為工程款或借
      款，偵查中證人丁○○並未詳細述明。經被告之辯護人聲請再次傳訊丁○○並
      行交互詰問，丁○○即明確在庭證稱：八十九年時，有向乙○○承包沙鹿鎮的
      房舍增建工程，該工程款，乙○○是以現金或即期支票（嗣後改稱商業本票）
      ，發票人為乙○○本人，沒有使用過峻誠企業社，或是華豐企業社名義之支票
      ，工程施工中，乙○○有向伊借錢週轉，但乙○○不會開車，都是由丙○○載
      他來：：：乙○○說業務上需要調錢買紗，要貼伊利息，伊說不用，乙○○是
      開企業社的票，是用哪一家名義則忘記了，伊記得那幾張票都是王小姐載乙○○至伊家開的：：：那時買紗不夠錢，一開始就說：看利息多少，伊一開始說
      不用，但後來次數很多，乙○○有說要貼給伊，除了他們的票以外，也有公司
      收的客票：：：乙○○開票時，丙○○都在場。：：：乙○○因工程款所交付
      之商業本票張數忘記了，大部分都是開幾天後拿現金來換回去，因為我們的工
      程大部分都要以現金付款：：：在偵查中說沒有利息是因為起先沒有拿，到後
      來他們說調太多次數了，要補貼伊一些：：：乙○○向伊借錢的時間是我幫他
      蓋房子的後階段。，大約是我幫他蓋房子的半年後，都在伊住處，由王小姐（
      丙○○）載乙○○去，乙○○沒有自己一人去過，乙○○也沒有因私人需要向
      伊借錢：：：九十一年度偵字第一九○三七號卷第一二五、一二六頁所附六張
      受款人註明「丁○○」之票頭，發票人都是王小姐（丙○○），另外有蓋上公
      司章，但伊不清楚是哪一家：：：有二張註明收利息係補貼伊的，金額忘記了
      ，伊記得是小金額：：：另面額二十六萬的四紙，都是乙○○他們公司調錢買
      紗之用：：：那些票伊大部分都是轉讓出去給不同的人，但轉給誰忘記了等語
      （本院九十三年十二月二十七日審判筆錄）。而告訴人丙○○雖在庭否認上情
      ，聲稱沒有陪乙○○去向丁○○借款云云，惟按告訴人之告訴，係以使被告受
      刑事訴追為目的，是其陳述是否與事實相符，仍應調查其他證據以資審認，最
      高法院著有五十二年臺上字第一三○○號判例可資參照。查證人丁○○除承包
      被告之房屋工程以外，並未與被告有何特殊親誼關係，所述復無明顯瑕疵可指
      ，自係較為可信。
（二）公訴人提出之其餘書證：工程合約書影本支票票根影本、峻誠企業社支票封面
      影本等，均只能證明被告與丁○○之間曾有承攬合約關係，以及丁○○曾收受
      六張峻誠企業社名義之支票，尚不足以證明丁○○收受該等支票之原因係工程
      款而非借款。
五、綜上所述，被告乙○○所辯應堪採信。起訴書所述之六紙支票既係被告因「峻誠
    企業社」買紗週轉，以及支付丁○○前述週轉款之利息之用，且告訴人丙○○亦
    陪同被告前往，顯係知悉上情，自不能謂被告對此六張支票有何不法所有之意圖
    ，與業務侵占之構成要件不符。此外復查無其他積極證據足證被告有何侵占起訴
    書所述六紙支票之犯行，揆諸前揭法條及判例意旨，即應為有利於被告之認定，
    依法應為無罪之判決。
六、惟查：九十一年度偵字第一九○三七號卷第一二二頁以下所附之支票票頭，受款
    人尚有註明「電梯（陳）」、「吳（鐵窗）」、「學生家具」、「輕工架」（應
    為輕鋼架之誤）、「家具」、「自提」、「鐵工」等，是否涉及業務侵占，因檢
    察官未於起訴事實指明，而已起訴之部分應為無罪之諭知，已如前述，與其餘部
    分即無何等裁判上一罪關係，尚非起訴效力所及，本院自無從予以審究。此部分
    告訴人得另行提起告訴，檢察官亦得再行查明，附此敘明。
據上論斷，應依刑事訴訟法第三百零一條第一項，判決如主文。
中      華      民      國    九十四    年      二      月    二十四    日
                              臺灣臺中地方法院刑事第六庭
                                  審判長法  官  簡源希
                                        法  官  戴博誠
                                        法  官  林念祖
右正本證明與原本無異。
如不服本判決，應於送達後十日內向本院提出上訴狀（須附繕本），上訴於臺灣高等
法院臺中分院。
                                        書記官
中      華      民      國    九十四    年      二      月    二十四    日
